【裁判字號】    96,家抗,101
【裁判日期】    970521
【裁判案由】    拋棄繼承權
【裁判全文】
臺灣高雄地方法院民事裁定             96年度家抗字第101號
抗  告  人  甲○○
上抗告人因拋棄繼承權事件，對於民國96年11月8 日本院96年繼
字第2123號第一審所為之裁定不服，提起抗告，本院管轄之第二
審合議庭裁定如下：
      主  文
抗告駁回。
抗告程序費用新臺幣壹仟元由抗告人負擔。
      理  由
一、抗告意旨略以：
    抗告人之生父即被繼承人王清忠於民國（下同）88年3 月29
    日死亡，抗告人為其繼承人，抗告人有拋繼承之真意，但不
    諳法律程序，在不知情及顯無徵兆被繼承人遺債（幫人做保
    ）下，未提出拋棄繼承之聲請文件。因立法院著手修法增訂
    被繼承人為人做保之保證債務，其繼承人不必償還，以避免
    無辜之繼承人受有不測之損害，此項修法將上開情形，視同
    拋棄繼承，故本件抗告人之聲請，應有理由，原審裁定駁回
    抗告人於原審之聲請，為無理由，應予廢棄，並准為拋棄繼
    承之備查。
二、經查，抗告人主張其為被繼承人王清忠之繼承人之事實，業
    據提出戶籍謄本2 份為證，固堪信為真實，惟抗告人主張立
    法院修法增訂被繼承人生前為人作保之保證債務，其繼承人
    亦隨之終止，不用償還之事實，則非屬實。按97年1 月2 日
    經總統府公佈生效之新修正民法繼承篇，對於拋棄繼承之聲
    請期間，僅於民法第1174條修正為：「繼承人得拋棄其繼承
    權。前項拋棄，應於知悉其得繼承之時起三個月內以書面向
    法院為之。並以書面通知因其拋棄而應為繼承之人。但不能
    通知者，不在此限」，並未規定逾此期間或不知應以書狀聲
    請拋棄繼承者，逾期後仍得拋棄繼承，且新修正法條僅規定
    「繼承人為無行為能力人或限制行為能力人者，對於被繼承
    人之債務，以所得遺產為限，負清償責任」（見民法第1153
    條第2 項即法定限定繼承）或「繼承人對於繼承開始後，始
    發生代負履行責任之保證契約債務，以因繼承所得之遺產為
    限，負清償責任」（見民法第1148條第2 項），然上開修正
    均為限定繼承之相關修正，被繼承人如符合上開法條規定，
    亦僅得於被繼承人之債權人請求繼承人清償繼承債務時，於
    個案為援為拒絕清償之抗辯，並非謂因此即得主張拋棄繼承
    。故抗告人顯係誤解法律規定，而提起本件抗告。原審法院
    以抗告人逾期拋棄繼承為由而駁回其聲請，堪稱妥適，抗告
    人請求廢棄原裁定云云，為無理由，應予駁回。
三、據上論結，本件抗告為無理由，依非訟事件法第46條、第21
    條第2 項、民事訴訟法第495 條之1 第1 項、第449 條、第
    95條、第78條，裁定如主文。
中    華    民    國    97    年    5    月    21    日
                     臺灣高雄地方法院家事法庭
                         審判長法    官  廖家陽
                               法    官  吳宏榮
                               法    官  吳文婷
以上正本證明與原本無異。
如不服本裁定應於送達後10日內向本院提出再抗告狀，並繳納再
抗告費新臺幣1,000元。
再為抗告應以適用法規顯有錯誤為理由，並經本院之許可，該許
可以原裁定所涉及之法律見解具有原則上之重要性者為限。
中    華    民    國    97    年    5     月    26    日
                               書 記 官  黃進遠


司法院資訊處製作；財團法人民間司法改革基金會備份。
